臺灣高等法院高雄分院民事裁定
111年度抗字第285號
抗  告  人  頂丰開發有限公司

法定代理人  李文灝  
代  理  人  許泓琮律師
相  對  人  吳宗男  
            吳逸男  
            吳尚男  
            吳潔英  
            吳麗鄉  
            蕭吳清英
            吳金英  
            吳惠芳  
            吳彩鳳  
            吳明璋  
            吳明毅  
上列抗告人與相對人間假處分事件，對於中華民國111年8月19日
臺灣高雄地方法院111 年度全字第151號裁定提起抗告，本院裁
定如下：
    主    文
抗告駁回。
抗告費用由抗告人負擔。
    理    由
一、本件聲請暨抗告意旨略以：伊先後於民國109、110年間，向
    相對人購買其等坐落高雄市○○區○○段○○段0000地號、1231-1
    地號土地（下合稱系爭土地）之應有部分。嗣伊多次要求相
    對人履行契約，相對人卻遲拒不履行，經伊於111年4至6月
    間（抗告人誤繕為110年5月30日）以存證信函催告相對人履
    約，仍未獲置理，相對人吳尚男甚以律師函通知伊解除契約
    ，伊乃訴請相對人履行契約，現由原法院以111年度審重訴
    字第161號事件受理。相對人為系爭土地之所有權人，如系
    爭土地遭相對人移轉或設定負擔，抗告人有日後不能執行或
    甚難強制執行之虞，為保全強制執行，爰依民事訴訟法第53
    2 條規定，聲請准供擔保，禁止相對人就系爭土地為移轉、
    設定負擔及其他一切處分行為。原裁定駁回抗告人假處分之
    聲請，抗告人不服，提起抗告請求廢棄原裁定，改裁定准予
    抗告人供擔保為假處分等語。
二、按債權人就金錢請求以外之請求，欲保全強制執行者，得聲
    請假處分；又假處分，非因請求標的之現狀變更，有日後不
    能強制執行，或甚難執行之虞者，不得為之，民事訴訟法第
    532 條定有明文。所指假處分之原因，即該請求標的之現狀
    變更，亦即該請求標的物從前存在之狀態現在已有變更或將
    有變更，包括就其物為法律上之處分或事實上之處分（最高
    法院民國20年抗字第336 號裁判意旨參照），而有日後不能
    強制執行或甚難執行之虞之情形，諸如債務人就該財產為不
    利益之處分，或隱匿該財產等屬之（最高法院100 年度台抗
    字第712 號、100 年度台抗字第786 號裁定意旨參照）。又
    請求及假處分之原因應釋明之；前項釋明如有不足，而債權
    人陳明願供擔保或法院認為適當者，法院得定相當之擔保，
    命供擔保後為假處分，亦為民事訴訟法第533 條前段準用第
    526 條第1 項、第2 項所明定。按債權人聲請假處分應就其
    請求及假處分之原因加以釋明，且兩者缺一不可。該項釋明
    如有不足，而債權人陳明願供擔保或法院認為適當者，法院
    始得定相當之擔保，命供擔保後為假處分。若債權人就其請
    求及假處分之原因未予釋明，僅陳明願供擔保請為假處分，
    法院自不得為命供擔保後假處分之裁定。至所謂釋明則係指
    當事人應提出可供法院得即時進行調查之證據，並使法院形
    成薄弱心證而相信大概如此而言。
三、經查：　　
  ㈠關於假處分之請求部分，抗告人主張其先後向相對人購買系
    爭土地之應有部分後，多次要求相對人依約履行，相對人卻
    遲拒不履行，經於111年4至6月間以存證信函催告相對人履
    約仍未果，乃訴請相對人履行契約等情，業據抗告人提出土
    地買賣同意書、土地登記謄本、存證信函暨回執等件為證（
    原審卷第23至199頁），並經原審調閱原法院111年度審重訴
    字第161號卷宗查證屬實（原審卷第201頁），堪認抗告人提
    出之前開證據，已就本件假處分之請求為釋明，雖其釋明尚
    有不足，惟依法非不得命其供擔保以為補足。
　㈡抗告人就其主張之假處分原因，僅泛稱相對人經其多次請求
    及以存證信函催告履行，均置之不理等語，並提出相對人吳
    尚男通知抗告人解除契約之律師函為佐（本院卷第27至29頁
    ），然絲毫未就相對人曾表示將出售或處分系爭土地應有部
    分等事實，提出證據以為釋明。又依抗告人所提上開土地登
    記謄本所示，相對人現仍登記為系爭土地之共有人，亦無
    請求標的之現狀變更，有日後不能強制執行或甚難執行之虞
    之可言。是難認抗告人已就假處分之原因盡其釋明之責。抗
    告人既未釋明假處分之原因，即無從命其以擔保補釋明之不
    足而准予假處分。 
四、綜上所述，抗告人就假處分之原因，並未盡其釋明之義務，
    自無從供擔保以補釋明之欠缺，而應駁回其假處分之聲請。
    原法院裁定駁回抗告人之假處分聲請，並無違誤。抗告意旨
    指摘原裁定不當，求予廢棄改判，為無理由，應駁回之。
五、末按抗告法院為裁定前，應使債權人及債務人有陳述意見之
    機會，民事訴訟法第528條第2項定有明文，此規定依同法第
    533條規定於假處分程序亦準用之。然假處分係為防止債務
    人將請求標的物之現狀變更，法院於審理假處分聲請時，應
    顧及隱密性，此觀諸強制執行法第132條第1項規定：「假扣
    押或假處分之執行，應於假扣押或假處分之裁定送達同時或
    送達前為之」即明。此於債權人對第一審法院駁回其假處分
    聲請之裁定提起抗告之程序，亦應如此。於此情形，若責令
    抗告法院仍應依前開規定，使債務人有陳述意見之機會，無
    異責令抗告法院必須於准駁假處分裁定前，使債務人知悉債
    權人聲請假處分之情事，顯非合理（最高法院103年度第12
    次民事庭會議決議參照）。原裁定駁回抗告人假處分之聲請
    ，本院認抗告無理由，業如前述，雖未於裁定前令相對人陳
    述意見，不致損及相對人之程序權，附予敘明。
六、據上論結，本件抗告為無理由，爰裁定如主文。 
中　　華　　民　　國　　111 　年　　9 　　月　　30　　日
                            民事第一庭    
                                審判長法  官  甯  馨
                                      法  官  林雅莉
                                      法  官  何悅芳
以上正本證明與原本無異。
如不服本裁定應於送達後10日內向本院提出再抗告狀（須按他造
當事人之人數附繕本），並繳納再抗告費新臺幣1,000元。再為
抗告僅得以適用法規顯有錯誤為理由，並應委任律師為代理人。
如委任律師提起再抗告者，應一併繳納再抗告費。　　
中　　華　　民　　國　　111 　年　　9 　　月　　30　　日
                                      書記官  戴育婷
備註：
再抗告人之配偶、三親等內之血親、二親等內之姻親，或再抗告
人為法人、中央或地方機關時，其所屬專任人員具有律師資格並
經法院認適當者，亦得為第三審代理人。
再抗告人或其法定代理人具有律師資格者及前項情形，應於提起
再抗告或委任時釋明之。